臺北高等行政法院裁定
111年度救字第224號
聲  請  人  姜廣利                                      

上列聲請人因對於本院中華民國111年10月26日111年度他再字第
6號裁定聲請再審（本院111年度他再字第26號）並聲請訴訟救助
，就訴訟救助部分，本院裁定如下：
    主  文
聲請駁回。
聲請訴訟費用由聲請人負擔。
    理  由
一、按當事人無資力支出訴訟費用者，行政法院應依聲請，以裁
    定准予訴訟救助；聲請人無資力支出訴訟費用之事由應釋明
    之。前項釋明，得由受訴行政法院管轄區域內有資力之人出
    具保證書代之，行政訴訟法第101條前段、第102條第2項、
    第3項分別定有明文。而「行政訴訟法第101條所謂無資力，
    係指窘於生活，且缺乏經濟上之信用者而言。」（最高行政
    法院97年度裁聲字第18號裁定可資參照）申言之，若非取給
    於自己或家族所必須之生活費不能支出訴訟費用，且無籌措
    款項以支出訴訟費用之信用技能，即難謂為無資力支出訴訟
    費用。次按，法院調查聲請人是否無資力支出訴訟費用，專
    就聲請人提出之證據為之，如聲請人未提出證據，或依其提
    出之證據，未能信其無資力支出訴訟費用之主張為真實，即
    應將其聲請駁回。
二、聲請意旨略以：聲請人與相對人臺北市政府都市發展局間有
    因房屋租金補助之事件，聲請人對於本院111年度他再字第6
    號裁定（下稱系爭裁定）聲請再審，本應繳交訴訟費用，但
    聲請人已請求精神補償費新臺幣800萬元，且相對人並未提
    出異議，此即表示同意聲請人之請求。況且，聲請人具有中
    低收入戶證明，依法律扶助法第5條第1項第1款規定，聲請
    人即為該法所稱無資力者，亦即聲請人已釋明無資力支出訴
    訟費用之事實。又系爭裁定應不適用行政訴訟法第98條之3
    第2項、第283條準用同法第278條第1項、第265條規定及不
    適用行政訴訟法第104條、民事訴訟法第95條、第78條規定
    ，且聲請再審理由，應合於行政訴訟法第283條準用第273條
    第1項第1款規定。本件欠款之訴，物證齊全，非相對人所能
    否認，聲請人必有勝訴之望。為此，爰依行政訴訟法第102
    條第1項之規定，聲請准予訴訟救助等語。
三、經查，聲請人主張其具有中低收入戶證明，並提出臺北市○○
    區公所111年度低收入戶及中低收入戶資格審查結果通知書
    影本（本院卷第17頁），以資釋明其無資力支出訴訟費用。
    惟中低收入戶標準乃行政主管機關為提供社會救助所設立之
    核定標準，與法院就有無資力支出訴訟費用之認定，係屬二
    事，是僅憑前開低收入戶及中低收入戶資格審查結果通知書
    ，尚不足以釋明聲請人窘於生活、缺乏經濟上信用而無資力
    支出裁判費之情。是以，聲請人就本件聲請並未釋明聲請人
    缺乏經濟上信用而為無資力之事實，復未提出其他任何能即
    時調查之證據，以釋明其無資力支出訴訟費用，本院無從認
    定其窘於生活且缺乏經濟上之信用，其亦未提出本院管轄區
    域內有資力之人出具保證書以代之，揆諸首揭規定及說明，
    聲請人聲請訴訟救助，無從准許，應予駁回，爰裁定如主文
    。
中　　華　　民　　國　　111 　年　　11　　月　　17　　日
                    臺北高等行政法院第一庭
                              審判長法  官  蕭忠仁
                                    法  官  林麗真
                                    法  官  林秀圓
上為正本係照原本作成。
不得抗告。
中　　華　　民　　國　　111 　年　　11　　月　　23　　日
                                    書記官  張正清